臺灣高等法院臺南分院民事判決　95年度上字第204號
上　訴　人　遠雄人壽保險事業股份有限公司
法定代理人　丁○○
訴訟代理人　黃訓章　律師
被上訴人　　安泰商業銀行股份有限公司永康分行
法定代理人　甲○○
訴訟代理人　謝依良　律師
被上訴人　　丙○○
被上訴人　　乙○○
上列當事人間請求侵權行為損害賠償事件，上訴人對於中華民國
95年8月30日臺灣臺南地方法院第一審判決（94年度訴字第287號
)提起上訴，本院於96年2月27日言詞辯論終結，判決如下：
    主  文
原判決關於駁回上訴人後開第二、三項請求，及該部分假執行之
聲請，暨訴訟費用（確定部分外）之裁判均廢棄。
被上訴人丙○○應就一審共同被告盧霈妤應給付之金額，於新台
幣壹佰玖拾肆萬壹仟壹佰參拾柒元，及自民國九十四年四月三日
起至清償日止，按年息百分之五計算之利息，再與盧霈妤負連帶
給付之責。
被上訴人乙○○應就一審共同被告盧霈妤應給付之金額，於新台
幣壹佰參拾玖萬壹仟陸佰參拾柒元，及自民國九十四年四月三日
起至清償日止，按年息百分之五計算之利息，再與盧霈妤、丙○
○負連帶給付之責。
上訴人其餘上訴駁回。
本判決所命給付，於上訴人以新台幣肆拾萬元為被上訴人丙○○
、乙○○供擔保後，得假執行。
上訴人其餘假執行聲請駁回。
第一審（確定部分除外）、第二審訴訟費用，由被上訴人丙○○
、乙○○連帶負擔五分之三，丙○○負擔五分之一，餘由上訴人
負擔。
    事  實
甲、上訴人方面：
一、聲明：(一)原判決關於駁回上訴人下列二項及假執行聲請暨訴
    訟費用部分均廢棄。(二)上開廢棄部分，被上訴人丙○○、乙
    ○○、安泰商業銀行股份有限公司永康分行（下稱安泰銀行
    永康分行）應連帶給付上訴人新台幣（下同）1,988,05 3
    元，及均自民國（下同）94年4月3日起至清償日止，按年息
    百分之5計算之利息。(三)被上訴人丙○○、安泰銀行永康分
    行應連帶給付上訴人785,000元，及均自94年4月3日起至清
    償日止，按年息百分之5計算之利息。(四)上訴人願供擔保，
    請准宣告假執行。
二、陳述：除與原判決記載相同者，茲引用之外，補稱：
  (一)上訴人之「保單借款作業準則」第4頁，有：「4、保單借款
    需由要、被保人本人為之，如為「營業單位」或「收費組」
    送件者，該單位、組負有第一線審查之義務，且送件人員需
    於見證人欄簽名負責。本件既屬由「營業單位」送件，被上
    訴人丙○○就系爭保單借款其中4筆為單位主管兼見證人，
    其餘15筆為單位主管；乙○○則就其中15筆為見證人，其2
    人既未親自會見要保人即借款人，並核對身分證，即在見證
    人欄內簽名，造成上訴人之損害，應與一審共同被告盧惠卿
    對上訴人負民法第185條第1項前段共同侵權行為損害賠償責
    任。原審不察，未審酌上訴人保全科並非第一線與保戶接洽
    之單位外，該單位對送件單位送來之借款件，僅負責再為形
    式上之審查，於肉眼比對借戶原簽名無誤，及計算可借金額
    後，即可核貸，斯乃分層負責制度下之必然。系爭保單借款
    約定書上各借款人之簽名，與上訴人留存之要保書簽名，經
    肉眼比對均無法發覺有異，原審何能作出上訴人公司之保全
    科，就冒貸事件原因比例應負20％之結論？
  (二)本件係依共同侵權請求被上訴人連帶賠償，並非依民法第18
    8條第1項之請求，則盧惠卿應負之侵權責任，不應轉嫁上訴
    人。亦即伊不必承擔盧惠卿之責任。原判決竟謂：戊○○○
    ○○○故意侵權責任，丙○○、乙○○2人之過失侵權行為
    責任、(3)上訴人保全科己身之過失行為等3項，其責任比例
    應分別為70％、10％、20％，並命丙○○、乙○○負10 ％
    責任，顯違連帶責任之規定。
  (三)被上訴人安泰銀行永康分行作業疏失，顯然符合上述民法第
    184條第2項侵權行為之要件：
      被上訴人安泰銀行永康分行，於盧惠卿持不實之保單借
        款約定書向其申請開戶時，承辦行員未具體審核申請資
        料以確認是否為本人，復於盧某無法提供他人身分證正
        本以憑核對時，放任盧某以他人影印之身分證開戶，顯
        已違反財政部歷來對各金融機構要求辦理存款時，應加
        強確認客戶身分之相關命令。其行為符合前引第1項要
        件「違反保護他人之法令」。
      依前引法令規定，銀行行員在客戶申請開戶時，本有詳
        細審核所提資料，並確認係由本人親自申請之積極作為
        義務。倘被上訴人安泰銀行永康分行承辦人員於盧惠卿
        冒名申請開戶時，即以其申請不符規定拒絕之，上訴人
        當不致發生後續匯款、失金之結果。安泰銀行永康分行
        之消極不作為，為與上訴人所受損害間，顯有相當因果
        關係。
  (四)依最高法院66年度例變字第1號，共同侵權行為採行為關聯
    共同說，共同侵權行為之成立，不以行為人間有無意思聯絡
    為要件。本件丙○○、乙○○身為保單借款之見證人，依上
    訴人公司規定受理保單借款時，自應核對客戶身分證件，並
    親眼目睹客戶簽名。倘經核對客戶身分無誤，請客戶親自簽
    名後，即可受理，再將該文件轉交相關部門複核。其2人服
    務多年，對保戶之原始資料係留存於總公司、客戶辦理保單
    借款僅須於保單借款約定書簽名，無須蓋章、公司不需核對
    印鑑等情，本知之甚詳。被上訴人丙○○抗辯營業單位並無
    保戶之原始資料，故無法核對保戶之簽名蓋章是否真實，其
    就客戶辦理保單借款僅就形式上審查，自無故意過失可言…
    云云，應無可採。盧、莊、曹3人冒名開戶與不實辦理保單
    貸款之積極行為，與被上訴人安泰銀行因過失未就開戶申請
    手續嚴格把關之不作為，均係致生損害於上訴人之共同原因
    ，故被上訴人4人依民法第272條第1、2項，第185條第1項前
    段之規定，對上訴人應負共同侵權責任，連帶給付損害賠償
    。
三、證據：除援用第一審所提證據外，補提出聲明書影本1件為
    證。
乙、被上訴人方面：
(甲)被上訴人安泰銀行永康分行部分：
一、聲明：(一)上訴駁回。(二)如受不利之判決，請准供擔保免為假
    執行。
二、陳述：除與原判決記載相同者，茲引用之外，補陳：
  (一)內政部91年8月6日台財融(六)字第0916000231號函，係規範金
    融機構辦理存戶於聯行開立第2存款帳戶時應注意之事項，
    本件鄧雅瑛等5人係初次開戶，自無上開函文之適用。
  (二)上開函文，係財政部頒佈之注意事項，並非「法律」。乃行
    政指導，並非在「保護他人」，縱認係屬「保護他人」之規
    定，惟其所保護之對象係被冒名開戶之個人，非保護第三人
    。上訴人係屬開戶人以外之第三人，非屬保護之對象。
  (三)縱使被上訴人之承辦人員開戶作業有疏失，因開戶之行為，
    屬中性行為，開戶行為居於第三人地位之上訴人無關，上訴
    人顯無可能單純因此項開戶行為發生損害。換言之，開立帳
    戶之行為並不必然，亦不足以造成上訴人損害發生，自不能
    認係「加害行為」。
  (四)本件係歸責於上訴人之承辦人員，未確實依內部規定經辦保
    單質借事項，應由上訴人負責，與被上訴人無涉：
    (1)依上訴人之「保單借款作業準則」第4條之2、文件審核之
      規定，上訴人受理保單借款應檢查「保險單」，「保險單
      」係置於保戶手中，本件25筆保單借款，既非保戶申請，
      而係上訴人業務人員偽造保單約定書為之，若上訴人確實
      審核，必可發現此25筆保單借款之申請並附「保險單」，
      上訴人即應退件，上訴人自不會因此發生損害。
    (2)要保人李耀廷，借款人竟為張婉玲，借款人顯然並非要保
      人（保戶）本人，上訴人之核貸人員竟仍予放款，明顯錯
      誤。
    (3)保單借款依財政部92年9月23日台財保字第0920709916號
      函，保險業於辦理保險法第146條之3規定之放款業務時，
      應注意主動提供另份放貸款書面契約予貸款之消費者，若
      上訴人確依上開函文辦理，主動提供書面契約予貸款之保
      戶，各該遭冒名之保戶即可知悉此事，上訴人亦可避免本
      案之發生。
  (五)若認被上訴人有過失，本件上訴人之承辦保單借款人員之嚴
    重疏失，乃與有過失，應有過失相抵之適用。
三、證據：除援用第一審所提證據外，補提出台南縣政府營利事
    業登記證影本1件、最高法院95年度台上字第1147號判決、9
    4年度台上字第1927號判決影本各1件為證。
(乙)被上訴人丙○○部分：
   未於言詞辯論期日到場，亦未提出書狀作何聲明陳述。
(丙)被上訴人乙○○部分：
    未於言詞辯論期日到場，據其以前到場之聲明陳述略為：
一、聲明：駁回上訴。
二、陳述：除與原判決記載相同者引用之外，補稱：
    未與盧霈妤共謀，並不知其以保單詐借款之事。
    理  由
一、被上訴人丙○○、乙○○未於言詞辯論期日到場，核無民事
    訴訟法第三百八十六條各款所列情形，准依上訴人聲請，由
    其一造辯論而為判決。
二、上訴人主張，其已離職員工即一審共同被告盧霈妤，於92年
    5月至93年9月間，以先前其因招攬保險而持有之鄧雅瑛、張
    婉玲、陳吳金玉、陳育安、林淑珠等5人之身分證影本，偽
    冒該5人之開戶文件，向被上訴人安泰銀行永康分行辦理存
    摺開戶手續，安泰銀行永康分行之承辦人員違反財政部之規
    定，於鄧雅瑛等5人未親自辦理且未持證件原本之情形下，
    竟同意開立存摺帳戶。盧霈妤繼而假冒該5人名義，填載保
    單借款約定書，向上訴人辦理保單借款，被上訴人乙○○、
    丙○○明知鄧雅瑛等5人並未親自到其服務之台南市分公司
    百誠通訊處辦理保單借款手續，竟於保單借款約定書上見證
    人欄內簽名見證，丙○○並以單位主管身分簽名，致上訴人
    陷於錯誤，將鄧雅瑛等5人之保單借款分別匯入上開安泰銀
    行永康分行之帳戶內，經盧霈妤提領一空，保單借款其中以
    丙○○為見證人者共4筆，金額為785,000元；以乙○○為見
    證人之借款15筆，金額為1,988,053元，被上訴人乙○○與
    丙○○與盧霈妤間，有共同侵權行為之意思聯絡，並分擔行
    為之實施，應負共同侵權行為之責任，被上訴人安泰銀行永
    康分行違反財政部之函令，該函令乃保護他人法律，應負侵
    權行為之責任，其過失行為與丙○○、乙○○等間之行為，
    有行為關聯共同，應負共同侵權行為之連帶責任，爰求為判
    決命被上訴人應與一審共同被告盧霈妤連帶給付上訴人1,98
    8,053元，被上訴人丙○○、安泰銀行永康分行應與盧霈妤
    連帶給付785,000元，並均自起訴狀繕本送達被上訴人翌日
    起算之法定遲延利息等語。（原審判命盧霈妤如數給付、被
    上訴人乙○○連帶給付其中198,805元本息、丙○○連帶給
    付其中277,305元本息，而駁回其餘請求，盧霈妤、乙○○
    、丙○○就敗訴部分均未上訴，已告確定，上訴人就其敗訴
    部分全部提起上訴）。
三、被上訴人安泰銀行永康分行則以：伊承辦鄧雅瑛5人之存摺
    開戶，均已依相關規定辦理，並無過失，財政部之函令乃係
    對銀行之行政指導，非保護個人之法律，縱有保護個人之意
    思，亦僅保護存戶個人，上訴人非存戶，非保護對象，又縱
    伊對開戶有過失，因開戶行為乃中性行為，與被上訴人自已
    疏失將款項撥入，並被冒領之損害之間，並無相當因果關係
    ，又上訴人審核保單借款未依規定檢視保單，嚴重疏失，應
    有過失相抵之適用等語。
    被上訴人乙○○則以，伊未與盧霈妤共同詐騙保單借款，伊
    僅在見證人欄內簽名見證而已。
四、查：上訴人主張，一審共同被告盧霈妤原係其員工，訴外人
    鄧雅瑛、張婉玲、陳吳金玉、陳育安、林淑珠等5人則係其
    保險客戶，盧霈妤於92年間，以其先前因招攬保險而持有該
    5位客戶之身分證影本，偽冒該5人之存摺開戶文件，向被上
    訴人安泰銀行永康分行辦理存摺開戶手續，安泰銀行永康分
    行之承辦人員，於鄧雅瑛等5人未親自辦理且未持證件原本
    之情形下，竟同意其5人開立存摺帳戶，盧霈妤繼而假冒該5
    人名義，填載保單借款約定書，向上訴人辦理保單借款，被
    上訴人乙○○、丙○○係上訴人所屬台南分公司百誠通訊處
    之員工，與盧霈妤原係同事，明知鄧雅瑛等5人並未到其服
    務之百誠通訊處，親自辦理保單借款手續，竟於約定書上見
    證人欄內簽名見證，丙○○並以單位主管身分簽名，並將偽
    造之保單借款約定書送交上訴人之承辦單位申請保單借款，
    致上訴人之承辦人員因而陷於錯誤，將鄧雅瑛等5人之保單
    借款分別匯入上開安泰銀行永康分行之帳戶內，經盧霈妤提
    領一空，保單借款其中以丙○○為見證人者共4筆，金額為
    785,000元；以乙○○為見證人、丙○○為主管核章之借款
    15筆，金額為1,988,053元之事實，已據其提出保單借款約
    定書25張、冒貸申請書一覽表一張為證，而以鄧雅瑛等5人
    為要保人（借款人）之保單借款約定書，及該5人在被上訴
    人安泰銀行永康分行辦理存摺帳戶之簽名、印鑑，均非該5
    人之筆跡及印章，又張婉玲、林淑珠在台灣台南地方法院檢
    察署94年度他字第969號詐欺案偵查程序中陳述其未曾開戶
    及以保單借款之事；復為到場之被上訴人所不爭執，一審共
    同被告盧霈妤，對於他造主張之事實，已於相當時期受合法
    通知，而於言詞辯論期日不到場，亦未提出準備書狀加以爭
    執，依民事訴訟法第280條第3項規定視同自認，是上訴人上
    開主張，應堪信為真實。
五、茲上訴人主張，被上訴人乙○○、丙○○與盧霈妤共同製作
    不實保單借款約定書向其借款為共同侵權行為，應連帶負責
    ，被上訴人安泰銀行永康分行於處理鄧雅瑛、張婉玲、陳吳
    金玉、陳育安、林淑珠等人存摺帳戶開戶之事，未依財政部
    所頒函令，違反保護他人法律，致伊受有損害，應對伊負侵
    權行為之責，且其過失行為與乙○○、丙○○等間有行為關
    聯共同，應負共同侵權行為責任，對其上開損失應負連帶賠
    償之責等語，被上訴人則否認其主張，並以前開情詞置辯，
    是本件應審究者，乃(一)被上訴人丙○○、乙○○應否與一審
    共同被告盧霈妤負共同侵權行為責任？(二)被上訴人安泰銀行
    永康分行應否負民法第184條第2項之違反保護他人之法律之
    侵權行為責任，若有，應否與其他被上訴人、盧霈妤連帶負
    責？
六、經查：
　(一)被上訴人丙○○、乙○○應否與一審共同被告盧霈妤負共同
    侵權行為之責任？
    (1)查盧霈妤於上開時間，假冒鄧雅瑛等5人證件，向被上訴
      人安泰銀行永康分行辦理存摺開戶，進而假冒該5人名義
      ，偽造保單借款約定書之簽名，向上訴人辦理保單借款，
      於款項匯入該5人上開其假冒開立之帳戶後，盧霈妤將款
      項提領一空之事，已如前述，則盧霈妤應負故意侵權行為
      之事，甚為明確。
　  (2)上訴人又主張，被上訴人丙○○、乙○○，係其所屬台南
      分公司百誠通訊處職員，與盧霈妤原均係同事關係，明知
      一審共同被告盧霈妤早已於91年10月間離職，已不得再從
      事公司與客戶間之保險相關業務，竟因貪圖可將盧霈妤所
      招攬之保單績效記於其名下以便增加自己之業績之利益，
      竟基於幫助盧霈妤之意思，由丙○○交付盧霈妤其公司印
      發之空白保單借款約定書予盧霈妤，致盧霈妤可利用該空
      白約定書，偽造上開保戶之被保險人之簽名，再持該偽造
      之保單借款約定書，向上訴人申請保單借款，被上訴人丙
      ○○、乙○○既明知盧霈妤已非員工，不得辦理保戶以保
      單向公司借款之業務，且其等並未親自見到各該保戶，無
      法確認各該保戶是否確有以保單向公司借款之意思，竟分
      別在盧霈妤所偽造之上開保單借款約定書上見證人欄內簽
      名或蓋章，充作見證人，使保單借款約定書形式上符合規
      定，再送交上訴人所屬保全科辦理，並因而使上訴人誤認
      保戶確有保單借款之意思，乃同意保戶之保單借款，並匯
      入上開款項於上開盧霈妤虛偽開立之帳戶內，經盧霈妤提
      領一空之事實，已據上訴人提出台灣台南地方法院檢察署
      94年度發查偵字第230、473號、同年度偵字第11357、113
      58號、95年度偵字第4315、4316、4317號起訴書影本一件
      為證，依該起訴書所載，核與其主張相符，又被上訴人對
      其等均知悉盧霈妤已於91年10月18日離職，丙○○且曾在
      盧霈妤辭職書上簽名，其等於見證人欄見證簽名或蓋章時
      ，均未親見要保人或被保險人，並不確知其等是否有意以
      保單向上訴人借款，即在該保單借款約定書上簽名或見證
      並提示事實，已於偵查中供陳不諱，是上訴人此部分主張
      ，亦堪認為真實。
    (3)按數人共同不法侵害他人權利者，連帶負損害賠償責任。
      造意人及幫助人視為共同行為人。民法第185條第1項前段
      、第2項著有明文。被上訴人丙○○、乙○○，因貪圖業
      務績效，於未親見保戶親自前來其服務處所申請保單借款
      手續，確知其等有意借款之情形下，竟基於幫助盧霈妤之
      意思，於上開借款約定書上見證人欄內簽名見證或主管欄
      內蓋章核定，依上說明，應與盧霈妤共同負侵權行為之責
      。況退言之，縱認被上訴人丙○○、乙○○於上開保單借
      款約定書見證人或主管欄內簽名蓋章時，並無幫助盧霈妤
      向公司詐取財物之意思，亦因其等擔任公司之業務人員，
      在未親見保戶本人，確認保戶是否有保單借款之真意之情
      形下，即貿然於見證人欄內簽名，其等執行業務顯然違反
      公司之內部規定，實難辭其過失之責，而其過失行為與盧
      霈妤之冒名貸款間，有共同之原因力存在，亦即其二人之
      過失行為與盧霈妤之故意行為間有關聯共同，雖盧霈妤係
      故意行為，丙○○、乙○○係過失行為，仍可成立共同侵
      權行為（最高法院83年度台上字第742號判決意旨參照）
      。上訴人主張，其等3人應負共同侵權行為一節，應屬可
      採。
  (二)上訴人又主張，被上訴人安泰銀行永康分行，於辦理鄧雅瑛
    等5人申請開立存摺帳戶時，違反財政部函示，該函令乃保
    護他人之法律，安泰銀行永康分行應負民法第184條第2項之
    侵權行為責任云云。此為被上訴人安泰銀行永康分行所否認
    ，經查：
    (1)按民法第184條第2項規定，違反保護他人之法律，致生損
      害於他人者，負賠償責任。本條項所謂之法律，係指法律
      規範而言，除狹義之法律外，尚包括習慣法命令規章等（
      最高法院83年度台再字第134號判決參照，王澤鑑，侵權
      行為法第一冊，第349頁）。保護規定不以直接保護個人
      之權益為目的者為限，其著眼在公共一般利益而間接的保
      護個人權利者，亦包含在內。
    (2)查上訴人所指之函令，其內容為：「主旨：為防範詐騙集
      團於客戶開立存款帳戶後，以偽造該客戶之身分證於聯行
      開立第二存款帳戶，並以電話語音轉帳盜領存款案件發生
      ，各金融機構應依本部90年6月5日台財融（二）第907069
      67號函逕研商【如何防範詐騙集團以偽造身分證盜領存款
      相關事宜】加強存款戶之身分確認，以維存戶權益，請查
      照轉知各會員機構（請查照）。」，並於說明欄第一點載
      明：「各金融機構辦理存戶於聯行開立第二存款帳戶時，
      應向原第一開戶營業單位照會，並比對其留存之身分證正
      、反面影本、照片、筆跡及印鑑等是否均與原開戶營業單
      位相同，以確實確認客戶身分。」（見原審卷第69頁），
      依該函令整體觀之，乃財政部本於行政指導權責，對金融
      業者所發布之行政命令，其主要目的，乃作為金融機關處
      存戶辦理開立帳戶之指導，其間接目的亦在保護存戶之權
      益，此觀該函主旨末句「以維存戶權益」即明，依上說明
      ，該函令應屬本條款所謂之保護他人之法律。其保護之對
      象，則屬在金融機構開立存摺帳戶之個人，本件上訴人並
      非存戶，自非屬本函令所保護之對象，自無民法第184條
      第2項前段規定之適用。
    (3)況侵權行為之債，須損害之發生與侵權行為間有相當因果
      關係始能成立，所謂相當因果關係，係以行為人之行為所
      造成之客觀存在事實，為觀察的基礎，並就此客觀存在事
      實，依吾人智識、經驗判斷，通常均有發生同樣損害結果
      之可能者，該行為人之行為與損害之間，始能謂有因果關
      係，最高法院著有76年度台上字第158號、82年度台上字
      第2161號判決可資參照。查被上訴人安泰銀行永康分行辦
      理上開鄧雅瑛等5人之開戶手續，於其等非本人親自辦理
      ，且未持有身分證件原本之情形下，竟同意開立帳戶，顯
      然違反財政部前揭函令，但此項開立帳戶之行為，純屬中
      性行為，並不必然造成上訴人之損失，亦即被上訴人安泰
      銀行永康分行之過失同意開戶之行為，依一般客觀觀察，
      並不必然造成上訴人之保單借款放貸款被冒領之損失，即
      二者間尚難認有相當因果關係存在，自難令被上訴人安泰
      銀行永康分行負賠償之責。被上訴人安泰銀行永康分行既
      不負侵權行為之責，自無從與被上訴人乙○○、丙○○間
      ，成立共同侵權行為可能，上訴人主張被上訴人3人間應
      與一審共同被告盧霈妤負共同侵權行為之責，即無可採。
　(三)應再審究者，乃被上訴人乙○○、丙○○於原審抗辯上訴人
    與有過失是否可採？
    (1)按損害之發生或擴大，被害人與有過失者，法院得減輕賠
      償金額或免除之，民法第217條第1項定有明文。此項規定
      之目的，在謀求加害人與被害人間之公平，故在裁判上法
      院得以職權減輕或免除之。最高法院著有85年度台上字第
      1756號判例。又本條所謂被害人與有過失，只須其行為為
      損害之共同原因，且其過失行為並有助成損害之發生或擴
      大者即屬相當。不問賠償義務人應負故意過失或無過失責
      任，均有該條項規定之適用。同院著有86年度台上字第11
      78號判決可資參照。
    (2)查：依上訴人於90年8月30日自行編訂之「保單借款作業
      準則」（見原審卷第80頁），其第3條明定保單借款之主
      辦單位為「保全科」，協辦單位為「各部室營業單位」，
      第4條第1項明定受理程序為：「由保戶親洽櫃檯辦理或經
      營業單位、收費組受理送件至保戶服務部保全科辦理時，
      先於保單借款借據蓋上保全科收文日期章，而後進行檢查
      ，檢查是否有填寫保單號碼、借款金額、要、被保險人是
      否簽名、給付方式、見證人及其送件單位是否有簽章、行
      政助理欄是否加蓋行政助理日期章，並按保單借款電腦操
      作手冊之受理作業程序進行電腦受理作業，並列印契約狀
      況一覽表以進行文件審核。」，依本條項規定，上訴人之
      主辦單位即保全科應進行檢查，就「要、被保險人是否簽
      名」一項，自應比對保戶所留存之要保書內容，為詳實之
      審查。然依上訴人所提出之保單借款約定書及各該保戶之
      要保書觀察：上訴人自承二者間，該5位要保人之簽名
      筆跡並不相同；保單借款約定書上所留借款人之手機號
      碼，填載手機號碼0000000000之借款人有鄧雅瑛、陳吳金
      玉、林淑珠等3人，填載手機號碼0000000000之借款人有
      鄧雅瑛、陳育安2人。此二項顯然之弊端，苟上訴人所屬
      保全科稍盡其審核職權，不難發現存有重大問題。再者，
      於受理審查後之第二道程序，文件審核部分，應檢查申請
      文件是否齊全，應備文件為保險單、保單借款借據等4種
      文件，若上訴人之保全科確實依本條項之準則作業，就保
      險單正本確實審核，以本件而言，盧霈妤如何能提出正本
      ？是本件上訴人所屬保全科人員，於辦理系爭保單借款手
      續時，確有嚴重疏失，應堪認定。上訴人就其使用人之過
      失，依民法第217條第3項、第1項之規定，應有過失相抵
      之適用，被上訴人安泰銀行永康分行就此項法律見解之主
      張，其利益應可歸於其餘被上訴人，況依前所引判例見解
      ，本院亦可依職權加以審酌適用。
    (3)按與有過失法院對於賠償金額減至何種程度，抑或完全免
      除，雖有裁量之權，但應斟酌雙方原因力之強弱與過失之
      輕重定之。最高法院著有54年度台上字第2433號判例。查
      本件保單借款之所以被冒領得逞，主因固係一審共同被告
      盧霈妤之冒名開戶、偽造保單借款借據、持用影印之保戶
      證件冒貸等諸多不法行為，但被上訴人乙○○、丙○○屬
      第一線工作人員，就把關手續即見證程序，未依規定處理
      ，致被害人即上訴人所屬之保全科處理時，誤以為保戶確
      有意以保單借款，被上訴人丙○○、乙○○之見證人工作
      不確實，亦屬重要原因，因其二人與一審共同被告盧霈妤
      係屬共同侵權行為人，就其3人間，應互相承擔共同責任
      ，即其3人就彼此之過失應相互承受，並不能分割僅負其
      自己之過失程度。但如上所述，上訴人應就其使用人之責
      任負與有過失之責，雖盧霈妤應負故意侵權行為責任，亦
      有其適用，審酌以上所述雙方原因力之強弱，與過失之輕
      重，認上訴人應負20％之責任。即上訴人請求被上訴人丙
      ○○就盧霈妤應賠償之2,773,053元（盧霈妤未就此部分
      上訴，已告確定，非本院審理範圍），就其中之2,218,44
      2元（2,773,053元ｘ0.8≒2,218,442，元以下四捨五入，
      以下同），乙○○則就盧霈妤應賠償之1,988,053元部分
      （就785,000元部分因其未見證，不負共同侵權行為之責
      ），於1,590,442元（1,988,053元ｘ0.8≒1,590,442元）
      範圍內與丙○○、盧霈妤負連帶賠償之責。
七、從而，上訴人依共同侵權行為之法律關係，請求被上訴人丙
    ○○，就一審共同被告盧霈妤應賠償之金額，於其中2,218,
    442元，被上訴人乙○○於其中1,590,442元，及均自起訴狀
    繕本送達一審共同被告盧霈妤之翌日即94年4月3日起至清償
    日止，按週年利率百分之5計算之利息之範圍內，互負連帶
    給付部分，為有理由，應予准許。至於對被上訴人丙○○、
    乙○○其餘部分及對被上訴人安泰銀行永康分行之請求，為
    無理由，不應准許。原審未予詳查，駁回上訴人對丙○○、
    乙○○分別超過其中277,305元、198,805元本息負連帶給付
    責任之請求及假執行之聲請，就應再給付之範圍內，於法尚
    有未合，上訴人就此部分上訴，求予廢棄改判，為有理由，
    應由本院予以廢棄改判如主文第2、3項所示【即丙○○應再
    就盧霈妤給付部分，於1,941,137元（2,218,442-198,805-7
    8,500＝1,941,137）本息連帶給付，乙○○則就其中之1,39
    1,637元（1,590,442-198,805＝1,391,637元）本息與丙○
    ○、盧霈妤連帶負責】。並依上訴人聲請，命供擔保後為假
    執行之宣告。至就上訴人請求不應准許部分，原審駁回其請
    求及假執行之聲請，於法並無不合，上訴意旨就此部分求予
    廢棄改判，為無理由，應予駁回。
8、據上論結，本件上訴為一部有理由，一部無理由，依民事訴
   訟法第385條第1項前段、第463條、第450條、第449條第1項
   、第390條第2項、第79條、第85條第2項，判決如主文。
中　　華　　民　　國　　96　　年　　3　　月　　 13　　日
                  民事第二庭   審判長法　官　 丁振昌
                                     法　官　 李素靖
                                     法　官　 吳上康
上為正本係照原本作成。
上訴人、被上訴人丙○○如對本判決上訴，須於判決送達後20日
內向本院提出上訴狀，未表明上訴理由者，應於上訴後20日內，
向本院提出理由書（須附繕本）。依法須繳納裁判費並應委任律
師為訴訟代理人，始得上訴。
其餘不得上訴。
中　　華　　民　　國　　96　　年　　3 　　月　　15　　日
                                      書記官   易慧玲
【附記】
民事訴訟法第466條之1：
(1)對於第二審判決上訴，上訴人應委任律師為訴訟代理人。但上
  訴人或其法定代理人具有律師資格者，不在此限。
(2)上訴人之配偶、三親等內之血親、二親等內之姻親，或上訴人
  為法人、中央或地方機關時，其所屬專任人員具有律師資格並
  經法院認為適當者，亦得為第三審訴訟代理人。
民事訴訟法第466條之2：
　上訴人無資力委任訴訟代理人者，得依訴訟救助之規定，聲請
  第三審法院為之選任律師為其訴訟代理人。
